臺灣高等法院刑事判決　　　　　　　　　　　　　九十一年度上訴字第二七八八號
　　上　訴　人
　　即　被　告　乙○○
　　　　　　　　丁○○
　　　　　　　　己○○
　　共　　　同
　　指定辯護人　本院甲○
右上訴人因強盜等案件，不服臺灣桃園地方法院九十年度訴字第二一四七號，中華民
國九十一年四月三十日第一審判決（起訴案號：臺灣桃園地方法院檢察署九十年度偵
字第一八七七七號），提起上訴，本院判決如左：
    主  文
上訴駁回。
    事  實
一、己○○有多次違反麻醉藥品管理條例、竊盜、搶奪等犯罪科刑紀錄，其中民國八
    十六年間，因違反麻醉藥品管理條例案件，經台灣桃園地方法院判處有期徒刑十
    月，於九十年八月五日執行完畢，仍不知悔改。復與丁○○基於概括之犯意，及
    與丁○○、乙○○各基於共同之犯意，意圖為自己不法之所有，為下列強盜行為
    ：
（一）己○○與乙○○於九十年十一月八日凌晨零時五十二分許，己○○頭戴黑色全
      罩式安全帽，持其所有之西瓜刀，乙○○則戴白色全罩式安全帽，持己○○所
      有之菜刀，至桃園縣中壢市○○路七八五號福客多便利商店，乙○○持菜刀站
      在收銀機旁，己○○持西瓜架住店員庚○○之脖子，至使其不能抗拒，強行取
      走該便利商店收銀機內之現金，計新台幣（下同）五百元（其中紙鈔四百元，
      硬幣一百元），及櫃臺上之七星牌香菸四條，得手後逃逸。
（二）己○○連續於九十年十一月十日凌晨四時二十分許，與丁○○，各戴口罩一個
      ，分持己○○所有之西瓜刀、鐮刀各一把，由己○○借得重型機車搭載丁○○
      ，尾隨丙○○乘騎之機車，在桃園縣中壢市○○路○段三五七號前，由己○○
      以腳將丙○○踹下機車，並以共同傷害犯意，己○○持西瓜刀、丁○○持鐮刀
      ，砍丙○○，致丙○○受有左手肘、背部刀傷之傷害，受傷倒地使不能抗拒後
      ，強行搶走其現金二百元，二人得手後逃逸。
（三）己○○、丁○○復連續於九十年十一月十日凌晨四時三十分許，由己○○持其
      所有之西瓜刀一把，二人共乘機車，至桃園縣中壢市○○○路○段五號林王加
      油站，丁○○在機車上把風，己○○持西瓜刀揮舞，命收銀亭內之戊○○交出
      財物，戊○○無法抗拒，遂將當日營業所得四萬元，由腰際之錢包取出交付己○○。兩人得手後逃逸。
二、己○○、乙○○、丁○○將搶得之金錢朋分花用殆盡，香菸供己抽用。嗣經警分
    別於九十年十一月十日二十二時三十分許、十一月十一日四時許，在桃園縣八德
    市和興三十六之一號查獲己○○、丁○○、乙○○，並查扣己○○所有供強盜所
    用之西瓜刀、鐮刀各一把、己○○、丁○○之口罩各一個，己○○之黑色全罩式
    安全帽、乙○○之白色全罩式安全帽各一頂（如附表所記載），另起出抽剩之七
    星牌香菸六包，發還被害人。
三、案經被害人丙○○告訴，及由桃園縣警察局中壢分局報請台灣桃園地方法院檢察
    署檢察官偵查起訴。
    理由
一、右揭犯罪事實，迭據上訴人即被告己○○、乙○○、丁○○分別於警訊、檢察官
    偵查及法院審理時坦承不諱，並經被害人庚○○、丙○○、戊○○於警訊中指述
    明確，並經現場目擊證人辛○○在警訊中證述屬實，相互所述之情節均相符合。
    復有如附表所示被告己○○、乙○○、丁○○劫財時所戴之黑色、白色安全帽各
    一頂、口罩二個、西瓜刀一把、鐮刀一把扣案可證。又有被害人庚○○領回贓物
    之贓物領據一件附卷可稽。被告己○○、乙○○至福客多便利商店強盜，經監視
    錄影帶拍攝，有翻拷之照片七張在卷可參。另在福客多超商現場盜匪時留有指紋
    ，經送鑑定結果，其中一枚指紋與被告己○○指紋相符，有內政部警政署九十年
    十一月二十七日刑紋字第二二○五九六號鑑驗書在卷可稽。另被告己○○、丁○○砍傷被害人丙○○，亦有照片三紙在卷可核。被害人庚○○於警訊中雖指稱
    被搶現金約二千七百餘元，惟被告乙○○、己○○堅稱僅搶得五百元，其中四張
    百元紙鈔，一百元之零錢等語。經原審法院傳訊庚○○查證不符之點，庚○○明
    確證稱：當時並未交班，也沒有切帳，根本不知道被告搶了多少錢，只看到二人
    中之一人抓起收銀機內第一排零錢，抓一把就跑掉，金額是店長計算的等語。參
    以一般便利商店為免歹徒覬覦，夜間十二時後，收銀機內之存放之現金，通常不
    超過一千元。而本件福客多商店在凌晨遭劫，當時因未結帳交班，確實金額在場
    之被害人並不確知，故劫得之金額應以被告己○○、乙○○之供述為可採。綜上
    所述，本件被告等三人之犯行，均事證明確，洵堪認定，應予依法論科。
二、被告等犯罪後，懲治盜匪條例於九十一年一月三十日公布廢止，刑法第三百二十
    八條加重強盜罪亦於同日修正公布，經比較行為時法與裁判時之法律，修正後刑
    法加重強盜罪之法定刑為七年以上有期徒刑，較懲治盜匪條例第五條第一項第一
    款法定刑無期徒刑或七年以上有期徒刑為輕，以裁判時之法律有利於被告，依刑
    法第二條第一項前段規定，應適用裁判時之法律，即現行刑法論處。被告己○○
    、乙○○、丁○○攜帶刀械等兇器強盜，核其等所為，均係犯刑法第三百三十條
    第一項之加重強盜罪。被告己○○、丁○○傷害丙○○部分，另犯刑法第二百七
    十七條第一項之傷害罪。被告己○○、乙○○二人就強盜福客多便利商店之犯行
    ；被告己○○、丁○○就傷害、強盜被害人丙○○、強盜林王加油站之強盜犯行
    ，各有犯意聯絡、行為分擔，均為共同正犯。被告己○○先後三次、丁○○先後
    二次強盜犯行，均時間緊接、方法相同，且所犯為構成要件相同之罪名，顯係基
    於概括之犯意反覆為之，為連續犯，應依刑法第五十六條之規定，加重其刑。被
    告己○○、丁○○所犯連續加重強盜罪與傷害罪間，有方法與結果之牽連關係，
    應依刑法第五十五條之規定，從較重之加重強盜罪處斷。被告己○○有多次麻醉
    藥品管理條例、竊盜、搶奪等犯罪科刑紀錄，其中於八十六年間，因違反麻醉藥
    品管理條例案件，經台灣桃園地方法院判處有期徒刑十月，於九十年八月五日執
    行完畢，有本院被告全國前案紀錄表在卷可稽，其於五年內再犯本件有期徒刑之
    罪，為累犯，應依刑法第四十七條之規定，遞予加重其刑。
三、原審基此認定，援引刑法第二十八條、第五十六條、第三百三十條第一項、第二
    百七十七條第一項、第五十五條、第四十七條、第二條第一項前段、罰金罰鍰提
    高標準條例第一條前段等規定，分別審酌被告己○○有犯罪前科，被告乙○○、
    丁○○並無前科，於深夜凌晨之際，攜帶兇器強盜，造成被害人心中之恐懼，戕
    害社會治安。己○○並提供兇器參與三次強盜行為，其涉案情節較深且重，被告
    丁○○參與二次，乙○○僅行搶一次，己○○、丁○○於強盜時並傷害被害人丙○○等一切情狀，判處己○○有期徒刑十一年，丁○○有期徒刑九年，乙○○有
    期徒刑八年。扣案如附表所示之物，分別為被告所有，係供犯罪所用之物，均應
    依刑法第三十八條第一項第二款之規定宣告沒收。至另犯罪所用之菜刀一把，並
    未扣案，被告己○○供稱已經丟棄，因非違禁物，不予宣告沒收。經核其認事用
    法，均無不合，量刑也很妥適。被告等上訴意旨，認原判決量刑過重，就原審適
    法範圍裁量權之行使為爭執，核無理由，其上訴應予駁回。
四、被告三人經合法傳喚，無正當理由未到庭，爰不待其到庭陳述，逕行判決。
五、據上論斷，應依刑事訴訟法第三百六十八條、第三百七十一條，判決如主文。
本案經檢察官謝英民到庭執行職務
中      華      民      國    九十一    年      十一    月      五      日
                              台灣高等法院刑事第五庭
                                  審判長法  官  曾  德  水
                                        法  官  楊  貴  雄
                                        法  官  趙  功  恆
右正本證明與原本無異。
如不服本判決應於收受送達後十日內向本院提出上訴書狀，其未敘述上訴之理由者並
得於提起上訴後十日內向本院補提理由書（均須按他造當事人之人數附繕本）。
                                        書記官  孫  佩  琳
中      華      民      國    九十一    年      十一    月      五      日
附表：
編號   名稱         數量    所有人
一     白色安全帽   一頂    乙○○
二     黑色安全帽   一頂    己○○
三     西瓜刀       一把    同右
四     鐮刀         一把    同右
五     口罩         二個    己○○、丁○○各一個
附錄本案論罪科刑法條全文：
刑法第二百七十七條第一項
傷害人之身體或健康者，處三年以下有期徒刑，拘役或一千元以下罰金。
刑法第三百三十條第一項
犯強盜罪而有第三百二十一條第一項各款情形之一者，處七年以上有期徒刑。
